【裁判字號】    98,交聲,387
【裁判日期】    980901
【裁判案由】    違反道路交通管理處罰條例聲明異議
【裁判全文】
臺灣新竹地方法院交通事件裁定         98年度交聲字第387號
原處分機關  交通部公路總局新竹區監理所新竹市監理站
異  議  人
即受處分人  甲○○
上列受處分人因違反道路交通管理處罰條例案件，對於交通部公
路總局新竹區監理所新竹市監理站民國98年6月25日所為之竹監
新四字第裁51-E00000000號違反道路交通管理事件裁決處分聲明
異議，本院裁定如下：
    主  文
異議駁回。
    理  由
一、原處分意旨略以：異議人即受處分人（下稱異議人）甲○○
    駕駛車牌號碼3L－4169號自用小客車，於民國98年6月7日10
    時40分許，行經新竹市○○路時，因「不依標誌、標線及號
    誌指示」之違規事由，經新竹市政府警察局警員當場填掣竹
    市警局交字第E00000000 號通知單（下稱舉發單），舉發異
    議人有違反道路交通管理處罰條例第48條第1 項第2 款之規
    定，嗣異議人於應到案日期前向原處分機關申訴，原處分機
    關函請原舉發單位調查結果，仍認異議人有前開違規行為，
    原處分機關乃於98年6 月25日以竹監新四字第裁51-E000000
    00號裁決書，依同條例第48條第1 項第2 款、第63條第1 項
    第1 款（原裁決書漏引第1 項第1 款），裁處異議人罰鍰新
    臺幣（下同）600 元，並記違規點數1 點等語。
二、聲明異議意旨略以：異議人於98年6 月7 日10時許駕駛車號
    3L-4169 號自用小客車，行經新竹市○○路經東光路左轉忠
    孝路時，經員警攔查開單舉發汽車未依號誌指示左轉。由於
    在道路號誌設置上，有以箭頭綠燈替代圓形綠燈情形，該路
    口之號誌，如未標明應依多時向號誌指示行進，易使駕駛人
    誤以為直行箭頭綠燈為圓形綠燈功用，右轉箭頭綠燈為供紅
    燈右轉指示用生混淆。再者，依道路交通標誌標線號誌設置
    規則第230 條第3 項規定，行車管制號誌使用左轉專用時相
    ，除設有早開控制時相外，應配合佈設左彎待轉區○○○○
    路口並無配合佈設左轉待轉區線，駕駛人得據以判斷該行車
    管制號誌並無使用左轉專用時相，當日多數駕駛人即因相同
    理由左轉，遭員警定點開單舉發。是原處分顯有錯誤，請求
    撤銷原處分等語，並提出現場相片8 幀等為證。
三、按汽車駕駛人轉彎時，不依標誌、標線、號誌指示者，處新
    臺幣600 元以上1,800 元以下罰鍰；又汽車駕駛人違反第48
    條規定者，除依原條款處罰鍰外，並記違規點數1 點，道路
    交通管理處罰條例第48條第1 項第2 款、第63條第1 項第1
    款分別定有明文。次按道路交通案件處理辦法第19條規定，
    交通法庭認為聲明異議無理由者，應以裁定駁回之。
四、經查：
（一）異議人甲○○駕駛上開自小客車，於前揭時間，行經東光
      路忠孝路口時，在號誌為直行與右轉箭頭綠燈狀態下，即
      行左轉，經警攔停舉發「汽車未依號誌指示左轉」等情節
      ，業經異議人於交通違規申訴書中記載「本人（指異議人
      ）行經該路口時，號誌指示為綠燈前行及右轉，本人秉持
      對向車道直行車路權優先原則於路口暫停，嗣對向車道車
      輛通行完畢方左轉，此時雖無亮左轉號誌燈... 」等情明
      確，復有新竹市警察局98年6 月16日竹市警安交字第0980
      020666號函影本1 份、異議人提供之現場照片8 幀在卷可
      稽。是異議人確有前開左轉彎時不依號誌指示之違規行為
      ，堪以認定。
（二）異議人雖前詞置辯，惟查：
    1.按在無其他標誌、標線禁制或指示下，圓形綠燈表示准許
      車輛直行或左、右轉；又箭頭綠燈表示僅准許車輛依箭頭
      指示之方向行駛，道路交通標誌標線號誌設置規則第206
      條第1 款第1 目、第2 款第1 目分別定有明文。而本件異
      議人違規地點路口號誌設計係採取箭頭綠燈，而異議人經
      過該地點之時，箭頭綠燈號誌係顯示直行、右轉，參照上
      揭說明所示，異議人僅得依箭頭綠燈的指示方向直行或右
      轉，異議人既考領有合格駕駛執照，對箭頭綠燈所示意義
      即應熟知並確實遵守，則在箭頭綠燈未明確指示左轉方向
      之際，駕駛人本不得冒然左轉，是縱使異議人對該路段燈
      號設計有不甚熟悉之情形，然箭頭綠燈本身之指示已甚為
      明確，並無令駕駛人混淆之虞，故異議人以前詞置辯，並
      不足採。
    2.又異議人雖辯稱，道路交通標誌標線號誌設置規則第230
      條第3 項之規定，該路段應配合佈設左彎待轉區，以利左
      轉車輛左轉。然交通管制燈號及標誌、標線之設置，為行
      政機關對於該路段交通管制之一般行政處分，有其行政形
      成考量之因素、空間，經該管機關衡量該路段之交通狀況
      ，自得依其判斷裁量而為適當之處置；縱如異議人所言，
      該路段有設置左彎待轉區之需要，亦應建請行政機關設置
      ，於尚未設置前，仍應依原有號誌行駛，不得據此為由而
      為違規行為。從而，異議人前揭所辯，不足採信，本件事
      證明確，異議人之違規行為堪以認定。
五、綜上所述，異議人既有前開違規事實，原處分機關據以援引
    上開道路交通管理處罰條例第48條第1 項第2 款及第63條第
    1 項第1 款（原裁決書漏引第1 項第1 款）之規定，裁處異
    議人罰鍰600 元，並記違規點數1 點，經核尚稱允當，異議
    人指摘原處分不當，為無理由，應予駁回。
六、依道路交通案件處理辦法第19條，裁定如主文。
中    華    民    國    98    年    9     月    1     日
                  交通法庭  法  官  方鴻愷
以上正本證明與原本無異。
如不服本裁定，應於裁定送達後5日內向本院提出抗告狀。
中    華    民    國    98    年    9     月    1     日
                            書記官  周育瑜


司法院資訊處製作；財團法人民間司法改革基金會備份。
